臺灣高等法院民事裁定
110年度聲字第381號
聲  請  人  陳張月美


上列聲請人因與相對人陳秀玲間確認債權不存在等事件（本院10
8年度上字第978號），聲請停止執行，本院裁定如下：
    主  文
聲請駁回。
    理  由
一、按強制執行程序開始後，除法律另有規定外，不停止執行，
    乃在使債權人之債權早日實現，以保障人民之權利。最高法
    院63年度台抗字第59號判例，認債務人或第三人不得依假處
    分程序聲請停止執行，係防止執行程序遭受阻礙，抵押人對
    法院許可拍賣抵押物之裁定，主張有不得強制執行之事由而
    提起訴訟時，亦得依法聲請停止執行，從而上開判例即不能
    謂與憲法第16條有所牴觸【司法院大法官釋字第182號（下
    稱釋字第182號）解釋文參照】。再按債務人主張支付命令
    上所載債權不存在而提起確認之訴者，法院依債務人聲請，
    得許其提供相當並確實之擔保，停止強制執行，民國104年7
    月1日修正公布之民事訴訟法（下稱修正後民事訴訟法）第5
    21條第3項定有明文。至債務人對於支付命令未於法定期間
    合法提出異議者，支付命令與確定判決有同一之效力。前項
    支付命令有民事訴訟法第496條第1項之情形者，得提起再審
    之訴，並以原支付命令之聲請，視為起訴，則為104年7月1
    日修正前民事訴訟法（下稱修正前民事訴訟法）第521條所
    明定。又支付命令於民事訴訟法督促程序編依民事訴訟法施
    行法（下稱民訴施行法）第12條第6項公告施行後確定者，
    適用修正後之規定；支付命令於民事訴訟法督促程序編依民
    訴施行法第12條第6項公告施行前確定者，債務人仍得依修
    正前民事訴訟法第521條第2項規定提起再審之訴，亦為民訴
    施行法第4條之4第1項、第2項所明文。又民事訴訟法督促程
    序編係於104年7月1日修正公布，並自公布日施行，是支付
    命令於104年7月1日公告施行前確定者，尚無適用修正後民
    事訴訟法第521條第3項規定，依債務人之聲請，准其供擔保
    停止強制執行之餘地。
二、聲請意旨略以：第三人黃沛呈前執第三人鄞成業所簽發票號
    TS028380號、金額新臺幣（下同）450萬元之本票（下稱系
    爭本票），並以其對鄞成業有450萬元及自83年2月28日起至
    清償日止，按每100元日息1角計算之遲延利息債權為由，聲
    請臺灣士林地方法院對鄞成業之繼承人即第三人鄞芳惠、鄞
    芳薰、鄞麷樺（原名鄞芳麗）、鄞義俊（已於106年1月30日
    死亡）、鄞義賓、鄞義煌（下稱鄞芳惠等）核發士林地院95
    年度促字第3945號支付命令（下稱系爭支付命令）。嗣黃沛
    呈於95年間持系爭支付命令向臺灣臺北地方法院（下稱臺北
    地院）聲請強制執行鄞芳惠等之財產，經臺北地院以執行金
    額不足清償債權為由發給95年8月15日北院隆95執荒字第290
    62號債權憑證（系爭債權憑證），其復於97年間向臺北地院
    聲請強制執行鄞芳薰名下實為鄞成業遺產之坐落臺北市○○區
    ○○段0○段00○0000地號土地及其上同段247建號建物（門牌號
    碼臺北市○○區○○路0段000號14樓之1），經臺北地院以97年
    度執字第107180號清償債務強制執行事件（下稱系爭執行事
    件）受理在案，黃沛呈並於102年8月9日將系爭支付命令表
    彰之債權讓與相對人，相對人亦已具狀聲明承受續行系爭執
    行程序。因伊前以鄞成業所積欠1,307萬5,900元之借款債權
    ，取得臺北地院88年度促字第18125號確定支付命令，並以
    之為執行名義聲請參與分配，經臺北地院以104年度司執字
    第114687號清償債務強制執行事件受理在案，並併入系爭執
    行事件。惟系爭支付命令僅得作為鄞芳惠、鄞芳薰、鄞麷樺
    、鄞義俊之執行名義，卻以之聲請強制執行實為鄞成業之遺
    產，有重大違法之瑕疵，況相對人迄未證明黃沛呈與鄞成業
    間有借貸合意及借款交付之事實，且黃沛呈據以聲請核發支
    付命令之系爭本票，其票款債權亦已罹於時效而消滅。該系
    爭支付命令形式上存在，致伊於系爭執行事件所受分配之金
    額減少518萬8,091元，伊有即受確認判決之法律上利益，並
    已提起確認債權不存在等事件，現由本院以108年度上字第9
    78號確認債權不存在等事件（下稱本案訴訟事件）審理中。
    聲請人就系爭支付命令表彰之債權不存在，有實質上利害關
    係，參照以本票裁定、拍賣抵押物裁定、支付命令及公證法
    規聲請強制執行，均為兼顧相關債務人、關係人之實體上權
    利存否爭執之利益，允許其等得以供擔保後，停止強制執行
    程序。爰參酌釋字第182號解釋文之法理準用修正後民事訴
    訟法第521條第3項（聲請人誤載為第1項）規定，聲請裁定
    准予供擔保後停止系爭執行事件之強制執行程序等語。
三、經查：聲請人固主張其對系爭支付命令表彰之債權存否有爭
    執，其得依釋字第182號解釋文之法理準用修正後民事訴訟
    法第521條第3項規定，聲請停止執行。惟釋字第182號解釋
    文係在闡釋抵押人對法院許可拍賣抵押物之裁定，主張有不
    得強制執行之事由而提起訴訟時，亦得依法聲請停止執行，
    最高法院63年台抗字第59號判例認債務人或第三人不得依假
    處分程序聲請停止執行之實務見解，並未牴觸憲法第16條規
    定。是上開解釋文係就與確定判決無同一效力之執行名義即
    拍賣抵押物裁定所為之解釋。而系爭支付命令就鄞芳惠、鄞
    芳薰、鄞麷樺、鄞義俊部分已於95年間確定，黃沛呈係以系
    爭支付命令經執行後所核發之系爭債權憑證為執行名義，對
    鄞芳薰聲請強制執行，經系爭執行事件受理，有確定證明、
    民事聲請強制執行狀、系爭債權憑證在卷可稽（本院卷第63
    至87頁），並經本院調取士林地院95年度促字第3945號支付
    命令卷宗、系爭執行事件卷宗核閱無誤。依修正前民事訴訟
    法第521條第1項規定，系爭支付命令與確定判決有同一之效
    力，系爭執行事件之執行名義顯與釋字第182號以拍賣抵押
    物裁定為執行名義之情形迥異。又準用以法律有明文者為限
    ，關於修正後民事訴訟法第521條規定，民訴施行法第4條之
    4第1項、第2項已明定僅支付命令於民事訴訟法督促程序編
    公告施行後確定者始有其適用，至公告施行前即確定之支付
    命令，除得依修正前民事訴訟法第521條第2項規定提起再審
    之訴外，並無適用或準用修正後民事訴訟法第521條規定之
    餘地。系爭支付命令係於民事訴訟法督促程序編公告施行前
    確定，已如前述，則除鄞芳惠、鄞芳薰、鄞麷樺、鄞義俊得
    依修正前民事訴訟法第521條第2項規定就系爭支付命令提起
    再審之訴外，其等或為其等債權人之聲請人均不得適用或準
    用修正後民事訴訟法第521條第3項規定提起確認之訴，並聲
    請停止強制執行，聲請人請求參酌釋字第182號解釋文之法
    理準用修正後民事訴訟法第521條第3項規定，裁定准其供擔
    保後停止強制執行程序，核非有據。又聲請人係依民事訴訟
    法第247條第1項、第2項規定，請求確認陳秀玲與鄞芳惠等
    之被繼承人鄞成業間之債權債權不存在，非屬強制執行法第
    18條第2項所定回復原狀之聲請，或提起再審或異議之訴，
    或對於和解為繼續審判之請求，或提起宣告調解無效之訴、
    撤銷調解之訴，或對於許可強制執行之裁定提起抗告之事件
    ，有本案訴訟事件109年11月2日、110年9月24日準備程序筆
    錄可稽【本院108年度上字第978號卷（下稱本案訴訟卷）二
    第70、140、280頁】。此外，復無其他得裁定停止強制執行
    之事由，聲請人聲請停止系爭執行事件之強制執行程序，於
    法未合，自不應准許。
四、據上論結，本件聲請為無理由，爰裁定如主文。　
中　　華　　民　　國　　110 　年　　10　　月　　29　　日
　　　　　　　　　民事第十二庭 
                      審判長法  官  陳秀貞
                            法  官　陳婷玉
                            法  官  毛彥程
正本係照原本作成。
如不服本裁定，應於收受送達後10日內向本院提出抗告狀，並應
繳納抗告費新臺幣１千元。
中　　華　　民　　國　　110 　年　　10　　月　　29　　日
　　　　　　　　　　　　　　書記官  陳冠璇